臺灣高雄地方法院民事判決              100年度訴字第651號
原      告  周春美
被      告  黃源清
兼上一人
訴訟代理人  黃淑玲
上列當事人間請求返還借款事件，本院於民國100 年7 月14日言
詞辯論終結，判決如下：
    主    文
原告之訴及假執行之聲請均駁回。
訴訟費用由原告負擔。
    事實及理由
一、原告主張：被告於民國96年1 月間向原告佯稱因共同經營行
    銷公司，並計劃以被告所有價值新台幣（下同）600 餘萬之
    門牌號碼高雄市○○路11號32樓之1 房屋暨所坐落基地（下
    稱系爭房地）貸款籌資，在大陸地區設立裝潢建材公司云云
    ，致原告誤信被告有償債能力，陸續於附表二編號1 至7 所
    示時間將附表二編號1 至7 所示款項借貸予被告，且於97年
    9 月借被告人民幣23,000元。詎被告得款後即避不見面，原
    告多經打探，乃於98年2 、3 月間在大陸地區廈門尋覓被告
    黃淑玲，黃淑玲始於98年3 月5 日在大陸地區廈門就附表二
    編號2 至7 之款項承認向原告借款計310,000 元，及承認向
    原告借貸人民幣23,000元而簽立借據（下稱系爭借據）予原
    告，黃淑玲並允諾自98年9 月5 日起按月還款25,000元，惟
    被告屆期後又避不見面，迭經催告均無結果，致原告受有財
    產損失計800,000 元（計算式：375,000+310,000+23,000x5
    =800,000），原告迄至99年間查悉系爭房地係訴外人黃月容
    之財產，並非被告所有，方知受騙。為此，爰依民法第184
    條第1 項前段及第185 條第1 項前段之規定，提起本訴等語
    。並聲明：(一)被告應連帶給付原告800,000 元，及自起訴狀
    繕本送達翌日起至清償日止，按年息5%計算之利息。(二)願供
    擔保，請准宣告假執行。
二、被告則以：黃淑玲與原告均曾從事銀行貸款業務而認識，因
    政府政策之變更，造成黃淑玲與原告需另覓工作，原告乃與
    黃淑玲籌劃在大陸地區合夥成立裝潢公司（資本額至少需人
    民幣1,200,000 元），約定原告出資15％，餘85％則為被告
    出資，此係原告陸續將附表二所示款項交付黃淑玲之原因，
    並未詐騙原告，況黃源清雖為黃淑玲之夫，但未曾與原告接
    觸，亦無可能詐騙原告等語，資為抗辯。並聲明：原告之訴
    駁回。
三、兩造不爭執之事項：
  (一)黃淑玲簽發附表一所示本票（下稱系爭本票）予原告，原告
    於附表二編號2 所示時間，將附表二編號2 之款項匯款至黃
    淑玲所有台新銀行股份有限公司北高雄分行00000000000000
    帳戶（下稱系爭黃淑玲帳戶）。
  (二)黃淑玲於98年3 月5 日簽立系爭借據，載明向原告借款310,
    000 及人民幣23,000元。
  (三)原告於附表二編號1 所示時間，將附表二編號1 之款項匯款
    予邑山企業有限公司（下稱邑山公司），供黃淑玲收受。
  (四)原告於附表二編號3 、5 、6 、7 所示時間，將附表二編號
    3 、5 、6 、7 之款項匯款至系爭黃淑玲帳戶。
  (五)原告於附表二編號4 所示時間，將附表二編號4 之款項匯款
    與中國信託商業銀行股份有限公司。
四、爭執事項：
  (一)被告是否共同以投資名義詐騙原告，致原告受有損害？
  (二)原告依共同侵權行為之法律關係，請求被告連帶賠償800,00
    0 元，有無理由？
五、茲就兩造之爭點，析述本院得心證之理由如下：
  (一)被告是否共同以投資名義詐騙原告，致原告受有損害？
    1.按因故意或過失，不法侵害他人之權利者，負損害賠償責
      任；數人共同不法侵害他人之權利者，連帶負損害賠償責
      任，民法第184 條第1 項前段、第185 條第1 項前段分別
      定有明文。又依民事訴訟法第277 條規定，當事人主張有
      利於己之事實者，就其事實有舉證之責任。
    2.原告主張被告共同以投資大陸地區之裝潢公司為由，陸續
      向原告詐騙款項云云，然為被告所否認，並以前詞置辯。
    3.經查，黃淑玲簽發系爭本票予原告，原告於附表二編號2
      所示時間，將附表二編號2 之款項匯款至系爭黃淑玲帳戶
      ；原告於附表二編號1 所示時間，將附表二編號1 之款項
      匯款予邑山公司，供黃淑玲收受；原告於附表二編號3 、
      5 、6、7 所示時間，將附表二編號3 、5 、6 、7 之款
      項匯款至系爭黃淑玲帳戶乙節，為兩造所不爭，足見黃淑
      玲確有收受原告交付如附表二編號1至3、5至7所示款項。
      次查，由原告提出之廈門易速通裝飾設計有限公司董事（
      股東）會決議觀之（見本院卷第109 頁），記載據董事長
      提議全體董事（股東）會於96年4 月20日上午在本公司會
      議室，就建發裝飾公司股權轉讓及新股增資問題達成一致
      共識，並決議同意原股東黃淑玲300,000 元股權1/2 轉讓
      予原告，新股東研究一致同意註冊資金增至1,200,000 元
      ，且由原告、黃淑玲、訴外人黃偉勝及Daer簽名其上等語
      ，足見原告與黃淑玲確有合夥在大陸地區成立公司之實，
      則被告辯稱原告交付款項係因合夥投資大陸地區之公司，
      即非無斟酌餘地。又依原告所提證據僅為附表二編號1 至
      7 所示款項之匯款單、系爭本票及系爭借據，且系爭本票
      及系爭借據之簽立人均係黃淑玲，自難遽此推認原告所提
      證據與黃源清有關，且原告並未提出其他具體證據證明被
      告有共同侵權行為之情況，依上開說明，自難認原告主張
      為可採。
  (二)原告依共同侵權行為之法律關係，請求被告連帶賠償800,00
    0 元，有無理由？
    原告並未舉證證明被告有共同侵權行為已如前述，則原告請
    求被告連帶賠償800,000 元，自屬無據。又原告於本件僅主
    張以侵權行為請求被告連帶賠償損害，而不主張消費借貸之
    法律關係（見本院卷第94頁），本院自無審酌其他法律關係
    之必要，附此敘明。
六、綜上所述，原告依據民法第184 條第1 項前段及第185 條第
    1 項前段之規定，請求被告連帶給付原告800,000 元，及自
    起訴狀繕本送達翌日起至清償日止，按年息5%計算之利息，
    為無理由，應予駁回。原告之訴既經駁回，其假執行之聲請
    ，亦失所附麗，應併予駁回。
七、本件事證已臻明確，兩造其餘攻擊防禦方法，核不影響本件
    結論，爰不一一論述，附此敘明。
八、據上論結，本件原告之訴為無理由，依民事訴訟法第78條，
    判決如主文。
中    華    民    國   100    年    7     月    29    日
                  民事第五庭        法  官    何佩陵
正本係照原本作成。
如不服本判決，應於送達後20日內，向本院提出上訴狀並表明上
訴理由，如於本判決宣示後送達前提起上訴者，應於判決送達後
10日內補提上訴理由書（須附繕本）。如委任律師提起上訴者，
應一併繳納上訴審裁判費。
中    華    民    國   100    年    7     月    29    日
                                    書記官    陳喜苓
┌──────────────────────────────────┐
│附表一：                                                            │
├──┬───────┬────────┬──────┬───────┤
│編號│ 發   票   日 │票面金額(新台幣)│到期日      │票  據  號  碼│
├──┼───────┼────────┼──────┼───────┤
│001 │96年3月16日   │200,000元       │無          │ NO691126     │
└──┴───────┴────────┴──────┴───────┘
附表二
┌──┬───────────┬─────────┐
│編號│      時  間          │ 金額（新臺幣）   │
├──┼───────────┼─────────┤
│ 1  │ 96.1.10              │375,000           │
├──┼───────────┼─────────┤
│ 2  │ 96.3.16              │200,000           │
├──┼───────────┼─────────┤
│ 3  │ 96.12.28             │20,000            │
├──┼───────────┼─────────┤
│ 4  │ 97.1.16              │17,000            │
├──┼───────────┼─────────┤
│ 5  │ 97.1.31              │10,000            │
├──┼───────────┼─────────┤
│ 6  │ 97.2.20              │28,000            │
├──┼───────────┼─────────┤
│ 7  │ 97.2.26              │20,000            │
└──┴───────────┴─────────┘